臺灣高等法院刑事判決
109年度上訴字第2260號
上  訴  人  
即  被  告  謝一民



上列上訴人即被告因違反公司法等案件，不服臺灣臺北地方法院
108年度訴字第676號，中華民國109年5月14日第一審判決（起訴
案號：臺灣臺北地方檢察署108年度偵字第4923號），提起上訴
，本院判決如下：
    主  文
上訴駁回。               
    事實及理由
一、經本院審理結果，認第一審以上訴人即被告謝一民犯刑法第
    214條之使公務員登載不實罪，判處有期徒刑5月，並諭知易
    科罰金之折算標準為新臺幣1,000元折算1日，認事用法及量
    刑均無不當，應予維持，並引用第一審判決書記載之事實、
    證據及理由（如附件）。
二、被告上訴意旨略以：刑法第214條所謂使公務員登載不實罪
    ，須屬於一經他人聲明或申報，公務員即有登載之義務，並
    依其所為之聲明或申報予以登載，而屬不實之事項者，始足
    構成；若其所為聲明或申報，公務員尚須為實質審查，以判
    斷其真實與否，始得為一定之記載者，即非本罪所稱之使公
    務員登載不實，此可參照本院106年度上訴字第498號判決、
    最高法院73年台上字第1710號判例意旨云云。
三、惟按「公司應收之股款，股東並未實際繳納，而以申請文件
    表明收足，或股東雖已繳納而於登記後將股款發還股東，或
    任由股東收回者，公司負責人各處5年以下有期徒刑、拘役
    或科或併科新臺幣50萬元以上250萬元以下罰金」，公司法
    第9條第1項定有明文。所稱「公司應收之股款」，不以公司
    設立登記時之股款為限，公司設立後再增資之股款，亦屬之
    （最高法院103年度台上字第2017號民事判決意旨參照）。
    又修正前公司法第7條規定，公司之設立、變更或解散之登
    記或其他處理事項，由中央主管機關或委託地方主管機關審
    核之。該條文於民國90年11月12日修正為「公司申請設立、
    變更登記之資本額，應先經會計師查核簽證；其辦法，由中
    央主管機關定之」，並於91年3月6日訂定「公司申請登記資
    本查核辦法」，於第2條規定「公司申請設立登記或合併、
    分割、增減實收資本額等變更登記，除依證券交易法第28條
    之2規定辦理庫藏股減資外，應檢送設立、合併、分割、增
    減實收資本額基準日經會計師查核簽證之資產負債表…」及
    於同辦法第8條第2項、第9條第2項分別規定「會計師對應行
    查核事項，應備具工作底稿，主管機關得隨時調閱之」、「
    會計師查核公司之資本額，如發現有虛偽情事者，應拒絕簽
    證」，另修正前公司法第412條第2項關於「主管機關對於前
    項之申請，應派員檢查，並得通知公司限期申復」及修正前
    公司法第419條第2項關於「前項第4款、第5款所列事項，如
    有冒濫或虛偽者，主管機關應通知公司限期申復，經派員檢
    查後得裁減或責令補足」等規定，均於90年11月12日修正時
    ，予以刪除，並將9條第4項修正為「公司之設立或其他登記
    事項有偽造、變造文書，經裁判確定後，由檢察機關通知中
    央主管機關撤銷或廢止其登記」。從而，依修正後規定觀之
    ，除縮小第7條之範圍外，並將「公司申請設立、變更登記
    之資本額」事項，改由會計師負責查核簽證，及將應派員檢
    查等相關規定刪除。至於修正後公司法第388條雖仍規定「
    主管機關對於公司登記之申請，認為有違反本法或不合法定
    程式者，應令其改正，非俟改正合法後，不予登記」，然僅
    形式上審查其是「違反本法」或「不合法定程式」而己，倘
    其申請形式上合法，即應准予登記，不再為實質之審查。且
    公司之設立或其他登記事項如涉及偽造、變造文書時，須經
    裁判確定後，始撤銷或廢止其登記。是行為人於公司法修正
    後辦理公司登記事項，如有明知為不實之事項，而使公務員
    登載於職務上所掌之公文書，足以生損害於公眾或他人者，
    即有刑法第214條之適用（最高法院96年度第5次刑事庭會議
    決議、100年度台上字第746號刑事判決意旨參照）。從而，
    被告既為中鑫晶科技有限公司之實際負責人，明知公司應收
    之增資股款，股東並未實際繳納，而以申請文件表明收足，
    使公務員登載於職務上所掌之公文書，足以生損害於公眾或
    他人，自應成立刑法第214條之罪。被告執前詞上訴指摘原
    判決不當，為無理由，應予駁回。
據上論斷，應依刑事訴訟法第373條、第368條，判決如主文。
本案經檢察官陳幸敏到庭執行職務。
中　　華　　民　　國　　109 　年　　9 　　月　　17　　日
                  刑事第十六庭  審判長法　官  葉騰瑞
                                      法　官  廖紋妤
                                      法　官  陳芃宇
以上正本證明與原本無異。
被告不得上訴。
檢察官如不服本判決，應於收受送達後20日內向本院提出上訴書
狀，其未敘述上訴之理由者並得於提起上訴後20日內向本院補提
理由書（均須按他造當事人之人數附繕本）「切勿逕送上級法院
」。
檢察官就不另為無罪諭知之部分提起上訴之理由，須受刑事妥速
審判法第9條限制。
刑事妥速審判法第9條：
除前條情形外，第二審法院維持第一審所為無罪判決，提起上訴
之理由，以下列事項為限：
一、判決所適用之法令牴觸憲法。
二、判決違背司法院解釋。
三、判決違背判例。
刑事訴訟法第 377 條至第 379 條、第 393 條第 1 款之規定，
於前項案件之審理，不適用之。
                                      書記官  李佳芬
中　　華　　民　　國　　109 　年　　9 　　月　　25　　日